臺灣高等法院刑事判決
111年度上更一字第37號
上　訴　人　臺灣臺北地方檢察署檢察官
上　訴　人　
即　被　告　林和駿　
　　　　　　　　　　
　　　　　　　　　　
　　　　　　　　　　
　　　　　　　　　　
選任辯護人　黃雅羚律師
　　　　　　黃丁風律師
上列上訴人等因被告違反兒童及少年性剝削防制條例案件，不服
臺灣臺北地方法院107年度侵訴字第20號，中華民國109年1月7日
第一審判決（起訴案號：臺灣臺北地方檢察署106年度偵字第250
95號、第25096號、第25097號、第25453號、第25454號、第2545
5號、第25456號、第25457號、第27488號、107年度偵字第1998
號），提起上訴，經本院以109年度侵上訴字第87號判決，復經
最高法院以111年度台上字第733號判決部分撤銷發回，本院判決
如下：
    主  文
原判決關於附表三編號2罪刑部分撤銷。
林和駿犯修正前兒童及少年性剝削防制條例第三十六條第二項之
引誘使少年製造猥褻行為之電子訊號罪，處有期徒刑壹年肆月。
    事  實
一、林和駿明知代號3429-B106056A號之女子（真實姓名年籍詳
     卷，民國93年11月生，下稱甲女），為未滿18歲之人，竟
     基於引誘使兒童及少年製造猥褻行為之電子訊號之犯意，
     於104年7月7日至106年2月26日間，透過社群網站臉書之通
     訊軟體，使用「林彥旻」之暱稱，接續引誘甲女以自行拍
     攝之方式，製造多個裸露胸部、全身、下體或自慰等猥褻
     行為數位照片之電子訊號後，再將該電子訊號傳送予林和
     駿。
二、案經甲女訴由內政部警政署刑事警察局、新北市政府警察局
    蘆洲分局及新北市政府警察局少年警察隊報告臺灣新北地方
    檢察署呈請臺灣高等檢察署檢察長令轉臺灣臺北地方檢察署
    （下稱臺北地檢署）檢察官偵查起訴。
    理  由
一、程序部分：
　㈠本院審理範圍：
　　本案檢察官起訴範圍，係包含被告林和駿於103年至106年間
    ，引誘含甲女在內共82名兒童及少年拍攝猥褻照片、影像之
    電磁紀錄（起訴書犯罪事實欄一），且認其中含甲女在內之
    7人及對另一成年女子係以脅迫之違反本人意願之方法為之
    （起訴書犯罪事實欄二），並將其中不含甲女在內之7人之
    猥褻影像檔案販賣、傳送予他人（起訴書犯罪事實欄三、檢
    察官107年8月24日107年度蒞字第12503號補充理由書，參原
    審卷一第127至129頁），另於105年12月間對另一少女為拍
    攝猥褻照片、強制猥褻、強制性交行為（起訴書犯罪事實欄
    四）等罪嫌，嗣經原審及本院前審判決後提起第三審上訴，
    經最高法院以111年度台上字第733號判決，就被告對甲女所
    為犯行部分（即起訴書犯罪事實欄一所示附表一編號2、犯
    罪事實欄二所示附表二編號1）撤銷發回，其餘部分均上訴
    駁回，是本院僅得就上開被告對甲女之犯行部分為審判。
  ㈡證據能力：
　　按被告以外之人，於審判外之陳述，雖不符刑事訴訟法第15
    9條之1至第159條之4之規定，而經當事人於審判程序同意作
    為證據，法院審酌該言詞陳述或書面陳述作成時之情況，認
    為適當者亦得為證據。當事人、代理人或辯護人於法院調查
    證據時，知有第159條第1項不得為證據之情形，而未於言詞
    辯論終結前聲明異議者，視為有前項之同意。刑事訴訟法第
    159條之5定有明文。本案下列所引用被告以外之人於審判外
    之陳述，經檢察官、被告及其辯護人均同意作為證據，且迄
    本案言詞辯論終結時均未爭執證據能力，本院審酌該證據資
    料製作時之情況，亦無違法不當或證明力明顯過低之瑕疵，
    以之作為證據應屬適當，依上開規定，認該供述證據具證據
    能力。至卷內所存經本判決引用之非供述證據部分，經核與
    本件待證事實均具有關聯性，且無證據證明係違反法定程序
    所取得，依刑事訴訟法第158條之4反面解釋，均有證據能力
    。
二、認定事實：
　　訊據被告就上開犯罪事實坦承不諱（見本院卷第250、275頁
    ），核與告訴人甲女指述情節大致相符（見臺北地檢署106
    年度偵字第25096號卷〈下稱25096偵卷〉一第98至104頁），
    並有新北市政府警察局蘆洲分局106年7月31日搜索扣押筆錄
    、扣押物品目錄表、被告扣押電腦勘驗報告、如附表資料夾
    內頁擷取畫面、甲女臉書頁面、所拍攝傳送予被告之猥褻照
    片、被告與甲女間臉書對話紀錄等件在卷可稽（參臺北地檢
    署106年度他字第8404號卷第81至83、92至95、100至103頁
    、25096偵卷一第105至110頁、原審卷一第19至71頁）。而
    證人即告訴人甲女固證稱其係於105年2、3月間拍攝猥褻照
    片傳送予被告等語，然依被告與甲女間臉書對話訊息及於訊
    息內所傳送照片之時間觀之，甲女自104年7月7日起即與被
    告以臉書聯絡，並自斯時起迄106年2月26日間均有陸續拍攝
    並傳送猥褻影像、照片予被告，即應以該時段認定為被告本
    案犯行之時間，堪認被告上開任意性自白核與事實相符而可
    採信。是本案事證明確，被告犯行堪以認定，應依法論科。
三、論罪：
　㈠被告行為後，兒童及少年性剝削防制條例第36條第2項於106
    年11月29日修正，並於107年7月1日施行，就引誘兒童或少
    年拍攝、製造性交或猥褻行為物品罪，自修正前之1年以上7
    年以下有期徒刑、得併科新臺幣（下同）100萬元以下罰金
    之刑度，修正為3年以上7年以下有期徒刑、得併科300萬元
    以下罰金。經比較新舊法結果，適用被告行為時之修正前兒
    童及少年性剝削防制條例對被告較為有利，應適用修正前之
    規定。
　㈡按兒童及少年性剝削防制條例第36條第2項之罪，係以招募、
    引誘、容留、媒介、協助或以他法，使兒童或少年被拍攝、
    製造性交或猥褻行為之圖畫、照片、影片、影帶、光碟、電
    子訊號或其他物品，為其構成要件。其中與「被拍攝」並列
    之「製造」，並未限定其方式，自不以他製為必要，更與是
    否大量製造無關；是以，祇須所製之圖畫等物品，係顯示該
    未滿18歲之被害人本人為性交或猥褻行為之圖、像等內容者
    ，即足當之，自行拍攝照片或影片，係屬創造照片或影片之
    行為；拷貝，則屬相關照片或影片檔案之重製行為，均應在
    該條項所稱「製造」之範疇內（最高法院105年度台上字第2
    025號判決意旨參照），而以手機或數位設備自拍所得之照
    片、影像，則係以電磁紀錄檔案之方式儲存及顯示，屬電子
    訊號性質。查被告為成年人，而甲女於案發時為未滿18歲之
    兒童及少年，有其真實姓名對照表、個人戶籍資料表在卷可
    稽，是被告引誘甲女以手機自拍並傳送之猥褻照片及影片，
    確該當該條所定引誘兒少製造猥褻物品之構成要件。
　㈢核被告所為，係犯修正前兒童及少年性剝削防制條例第36條
    第2項之引誘使兒少製造猥褻行為之電子訊號罪。被告基於
    單一犯意，於104年7月7日至106年2月26日間多次引誘要求
    甲女拍攝猥褻行為之影像、照片檔案，其數次引誘舉動之獨
    立性薄弱，依一般社會觀念尚難強行分開，應視為數個舉動
    之接續施行，應為包括一行為評價為接續犯，且被告犯行終
    了時甲女已滿12歲而為少年，應論以一引誘使少年製造猥褻
    行為之電子訊號罪。
　㈣公訴意旨固認被告係以脅迫方式，取得部分甲女猥褻影像之
    電子訊號，而應以修正前兒童及少年性剝削防制條例第36條
    第3項論處（即起訴書附表二編號1部分），並舉證人即告訴
    人甲女之證述為據。經查，證人即告訴人甲女固於警詢時證
    稱：被告透過臉書通訊軟體加我好友，一直要我拍攝裸露身
    體的照片給他，我拍攝2張裸露的照片給他後，就沒再理他
    ，之後他就傳來一封訊息「如果你再不理我，我就把照片PO
    上網」，我嚇到之後，就陸續照著他的指示作，拍攝更多張
    裸露及猥褻的照片給他等語（見25096偵卷一第99、103頁）
    ，然遍查被告與甲女之臉書對話訊息及卷內證據資料，均未
    見有上開對話紀錄，則被告是否有以恐嚇、脅迫方式強令甲
    女製造及傳送猥褻行為之電子訊號，即屬有疑，尚難僅以甲
    女片面指述遽為被告不利之認定。惟據甲女上開證述、被告
    之自白及既有事證，確可認定被告有多次引誘甲女製造猥褻
    影像、照片電子訊號之舉動，應構成修正前同條例第36條第
    2項之罪，檢察官此部分起訴法條即有未洽，惟其基本社會
    事實相同，並經原審告知此部分之罪名並以之論罪科刑，已
    足保障被告於本案審理之防禦權，爰依法變更起訴法條，並
    依前開所述，就被告所為多次舉動以接續犯論以一罪。
　㈤另按兒童及少年福利與權益保障法第112條第1項規定：「成
    年人教唆、幫助或利用兒童及少年犯罪或與之共同實施犯罪
    或故意對其犯罪者，加重其刑至二分之一。但各該罪就被害
    人係兒童及少年已定有特別處罰規定者，從其規定。」本案
    被告固係成年人故意對未滿18歲之甲女犯罪，惟修正前兒童
    及少年性剝削防制條例第36條第2項之罪，屬上開但書規定
    所指特別處罰規定，無庸再依該條規定加重其刑，併予敘明
    。
四、撤銷改判之理由：
　㈠原審同認被告有罪，而予以論罪科刑，固非無據，然其認定
    被告為本案犯行之時間僅為104年7月7日，已有瑕疵，且被
    告就同一被害人所為多次引誘製造猥褻行為之電子訊號犯行
    ，固可認基於單一犯意接續為之，然就不同被害人所為犯行
    ，應認犯意個別而予分論併罰，方屬合理，惟原判決就被告
    於103年5月19日至106年7月29日間，引誘含甲女在內之被害
    人共83人（即起訴書犯罪事實欄一、四；原判決事實欄一、
    三及附表三）製造猥褻影像共83次犯行，均認屬接續犯而僅
    以一罪論處，罪數認定上即有未洽。被告上訴主張原審量刑
    過重，請求從輕量刑，檢察官上訴主張原審量刑過輕，惟原
    審判決於量刑時已審酌刑法第57條規定各款事由，兼衡酌被
    告犯罪之動機、目的、手段、被害人為兒少、造成影響，及
    其坦承犯行、品行、教育程度、家庭生活經濟狀況等一切情
    狀，所量處刑度既未逾越法定刑度，又未濫用自由裁量之權
    限，依其罪數認定之結果尚難謂不當，檢察官及被告上訴所
    指均無理由，惟原判決既有前揭可議之處，而有未洽，仍應
    由本院將原判決撤銷改判。
　㈡爰審酌被告為滿足一己色慾，竟長期利用甲女年幼識淺、判
    斷力、自我保護能力未臻成熟，欠缺性隱私之自主決定意思
    ，而引誘使甲女製造並傳送猥褻行為之電子訊號，致甲女身
    心受有重大創傷，亦嚴重影響社會治安，犯罪情節非輕，且
    迄未能與告訴人甲女及其法定代理人達成和解，賠償損害，
    兼衡以被告曾經診斷具強迫症、注意力缺失過動症、伴有憂
    鬱情緒之適應疾患，並因精神官能症判斷免疫體位，有台安
    醫院106年9月20日、111年4月4日診斷證明書、臺北市政府1
    07年12月5日府授兵檢字第1076010799號役男徵兵檢查體位
    判斷結果通知書、107年12月10日府中免字第1304號免疫證
    明書等件為據（參本院卷第143、145、151、155頁），及其
    大學畢業之智識程度、家庭生活經濟狀況、犯後坦承犯行等
    一切情狀，量處如主文第2項所示之刑。
　㈢扣案電腦主機1台、行動電話1支（SONY廠牌、門號******269
    3號、含SIM卡1張），固為被告所有為含本案在內犯行使用
    ，然業經本院前審之109年度侵上訴字第87號判決宣告沒收
    ，經上訴最高法院111年度台上字第733號亦未據撤銷此部分
    諭知，爰不再為重複沒收之宣告；另扣案BenQ廠牌行動電話
    1支（含SIM卡1張），固為被告所有，然非違禁物，亦無證
    據證明與本件被告犯罪有關，亦不予宣告沒收，附此敘明。
據上論斷，應依刑事訴訟法第369條第1項前段、第364條、第299
條第1項前段、第300條，修正前兒童及少年性剝削防制條例第36
條第2項，刑法第2條第1項前段、第11條，判決如主文。
本案經檢察官錢義達提起公訴，檢察官孟令士提起上訴，檢察官
陳慧玲、朱婉綺到庭執行職務。
中　　華　　民　　國　　111 　年　　9 　　月　　29　　日
                  刑事第八庭  審判長法　官  陳世宗
                                    法　官  呂寧莉
                                    法　官  林呈樵
以上正本證明與原本無異。
如不服本判決，應於收受送達後20日內向本院提出上訴書狀，其
未敘述上訴之理由者並得於提起上訴後20日內向本院補提理由書
（均須按他造當事人之人數附繕本）「切勿逕送上級法院」。
                                    書記官  謝雪紅
中　　華　　民　　國　　111 　年　　9 　　月　　29　　日
附錄：本案論罪科刑法條全文
修正前兒童及少年性剝削防制條例第36條
拍攝、製造兒童或少年為性交或猥褻行為之圖畫、照片、影片、
影帶、光碟、電子訊號或其他物品，處六個月以上五年以下有期
徒刑，得併科新臺幣五十萬元以下罰金。
招募、引誘、容留、媒介、協助或以他法，使兒童或少年被拍攝
、製造性交或猥褻行為之圖畫、照片、影片、影帶、光碟、電子
訊號或其他物品，處一年以上七年以下有期徒刑，得併科新臺幣
一百萬元以下罰金。
以強暴、脅迫、藥劑、詐術、催眠術或其他違反本人意願之方法
，使兒童或少年被拍攝、製造性交或猥褻行為之圖畫、照片、影
片、影帶、光碟、電子訊號或其他物品者，處七年以上有期徒刑
，得併科新臺幣三百萬元以下罰金。
意圖營利犯前三項之罪者，依各該條項之規定，加重其刑至二分
之一。
前四項之未遂犯罰之。
第一項至第四項之物品，不問屬於犯人與否，沒收之。

附表
編號 告訴人代號 存放於被告電腦D槽內之資料夾名稱 起訴書編號 起訴法條  原判決編號 原判決宣告刑 備註 1 3429-B106056A 「原創-小六游○○」（真實名稱詳卷） 附表一編號2 （修正前）兒童及少年性剝削防制條例第36條第2項  附表三編號2 林和駿犯引誘使兒童或少年製造猥褻行為之電子訊號罪，處有期徒刑貳年陸月。 原判決就被告於103年5月19日至106年7月29日間，引誘含本案告訴人甲女在內之被害人共83人（即起訴書犯罪事實欄一、四；原判決事實欄一、三及附表三）製造猥褻電子訊號之83次犯行，認屬接續犯而以一罪論處。    附表二編號1 （修正前）兒童及少年性剝削防制條例第36條第3項